最　高　行　政　法　院　裁　定
　　　　　　　　　　　　　94年度裁字第00946號
上　訴　人　乙○○　　籍設臺灣省雲林縣斗南鎮新南里5鄰24
　　　　　　　　　　　　之6號
　　　　　　　　　　　居住臺灣省臺北縣淡水鎮○○街○段17
　　　　　　　　　　　　7巷52弄5號1樓
被 上訴 人　交通部公路總局嘉義區監理所
代　表　人　甲○○
上列當事人間因有關交通事務事件，上訴人對於中華民國92年11
月20日高雄高等行政法院92年度訴字第786號判決，提起上訴，
本院裁定如下：
　　主  文
上訴駁回。
上訴審訴訟費用由上訴人負擔。
　　理  由
一、按對於高等行政法院判決上訴，非以其違背法令為理由，不
    得為之，行政訴訟法第242條定有明文。是對於高等行政法
    院判決上訴，若未具體說明原判決違背何項法令、不適用法
    規或如何適用不當之情事，即非主張原判決違背法令以為上
    訴理由，其上訴不應准許。
二、上訴人於民國（下同）91年12月30日向被上訴人所轄雲林監
    理站，申請將其所有CIT-628號重型機車之行照上地址變更
    為其居所地址，經雲林監理站以上訴人之身分證戶籍地並未
    完成變更登記為居所地址，致無法變更該行照地址為由，以
    92年1月2日92嘉監雲字第0920000003號函否准其所請。上訴
    人不服，提起訴願，遭決定駁回，遂提起行政訴訟，求為撤
    銷訴願決定及原處分。經原判決以其訴為無理由，予以駁回
    。上訴意旨仍照上訴人於原審時之起訴意旨重複主張，略以
    ：依道路交通安全規則第16條第1項第1款等規定，僅要求申
    請汽車變更地址登記時，應繳驗國民身分證或軍人身分證等
    身分證明文件，並不要求戶籍地址未變更時，不得申請汽車
    變更地址。因此，原處分限制上訴人變更行照地址之自由，
    並無法律或行政命令之依據。又依據道路交通安全規則之規
    定，並無行照上之地址應與戶籍地址相同方能辦理登記之規
    定，被上訴人自無從依據道路交通安全規則否准上訴人之申
    請。此外，要求行照地址和戶籍地址一致，而不得變更為住
    所地或居所地之規定或處分，反而造成後續交通違規案件之
    通知、交通裁決、交通案件之救濟管轄法院，與行為人之住
    居所分屬不同之縣市，對當事人而言，誠屬不便利管轄，使
    法官傾向採取完全書面審理，不到現場勘驗及亦不傳喚相關
    證人，最終之裁判結果自不具司法公信力及正當性。請求廢
    棄原判決等語。
三、查原審斟酌全辯論意旨及調查證據之結果，以「車輛分類、
    汽車牌照申領、異動、管理規定、汽車載重噸位、座位立位
    之核定、汽車檢驗項目、基準、檢驗週期規定、汽車駕駛人
    執照考驗、換發、證照效期與登記規定、車輛裝載、行駛規
    定、車輛行駛車道之劃分、行人通行、道路障礙及其他有關
    道路交通安全等事項之規定，由交通部會同內政部定之。」
    為道路交通管理處罰條例第92條第1項所明定。次按「本規
    則依道路交通管理處罰條例第九十二條第一項規定訂定之。
    」「汽車有左列情事之一者，應申請異動登記。．．．二、
    變更。」「汽車所有人依前條規定申請者，應填具申請書，
    並依左列規定提出證明文件：一、以個人名義申請登記者，
    應繳驗國民身分證或軍人身分證或僑民居留證明或有效之汽
    車駕駛執照。」「．．．汽車所有人名稱、地址等如有變更
    ，均應向公路監理機關辦理登記。」「汽車變更登記，應由
    汽車所有人填具異動登記書，檢同行車執照及原領之汽車新
    領牌照登記書車主聯，向公路監理機關申請，．．．公路監
    理機關於審核各項應備證件相符後，即予辦理變更登記，並
    換發新行車執照，變更記錄如與行車執照上所載項目無關者
    ，免換行車執照。」「汽車因新領牌照、過戶或變更地址而
    非屬同一公路監理機關管轄者，應依照第十七條、第二十二
    條或第二十四條之規定向公路監理機關申請辦理，登記之公
    路監理機關於辦妥新領、過戶或變更登記後，除將新領牌照
    登記書、過戶登記書或異動登記書留存一聯備查外，應即將
    其車籍之電腦資料移轉管轄之公路監理機關列管。」亦分別
    為道路交通安全規則第1條、第15條第2項第2款、第16條第1
    項第1款、第23條第1項、第24條第1項、第6項、第31條所明
    定。另按有關人民自由權利之限制應以法律定之，且不得逾
    越必要之程度，憲法第23條中定有明文，但法律之內容不能
    鉅細靡遺，立法機關自得授權行政機關發布命令為補充規定
    ，如法律之授權涉及限制人民自由權利者，其授權之目的、
    範圍及內容符合具體明確之條件時，亦為憲法之所許，此參
    司法院釋字第367號解釋理由書自明。道路交通管理處罰條
    例第92條第1項既就車輛分類、汽車牌照申領、異動管理規
    定等有關道路交通安全事項，授權由交通部會同內政部定之
    ，則交通部、內政部依上揭條文授權而訂頒「道路交通安全
    規則」，對不特定多數人民就其授權事項而為抽象之規定，
    核屬符合授權明確性之立法意旨。上訴人指摘道路交通安全
    規則違反授權明確性云云，並不可採。其次，道路交通安全
    規則雖無明文規定汽（機）車行照上之地址應與戶籍地址相
    同，方能辦理登記，惟依道路交通安全規則第15條第1項及
    第16條第1項第1款之規定，汽（機）車所有人新領牌照時，
    應繳驗國民身分證或有效之汽車駕駛執照申請新領登記等條
    文觀之，不難推論出國民身分證或汽車駕駛執照上之戶籍地
    址，即係公路監理機關建立車籍資料之重要依據。再者，汽
    （機）車所有人之戶籍地址若有變更，因涉及車籍列管資料
    之移轉管轄，依上開規則第15條第2項第2款、第16條第1項
    第1款、第23條第1項及第24條第1項、第6項之規定，汽（機
    ）車所有人即應填具異動登記書，繳驗國民身分證或有效之
    汽車駕駛執照，並檢同行車執照及原領之汽車新領牌照登記
    書車主聯，向公路監理機關辦理變更登記，從而車主之戶籍
    所在地乃為公路監理機關核對之重要項目。查，上訴人前向
    被上訴人所轄之雲林監理站申請將其所有CIT-628號重型機
    車之行照上地址變更為其居所地址，經雲林監理站審核後，
    以上訴人所欲申請變更登記之住址，與其繳驗證件上所載戶
    籍地址不符，進而駁回上訴人之申請，依法自屬有據。上訴
    人指摘原處分不具正當性，自不足採。末查，依一般經驗法
    則，居所地之住址常因工作、就學或經濟因素而發生變動，
    此與戶籍謄本或身分證上所載之戶籍地住址相較，前者顯具
    多變之可能性，故公路監理機關以戶籍地作為管轄之劃分依
    據，自有其用意。惟公路監理機關為因應現代社會中，汽（
    機）車所有人之居所地址與戶籍地址常有不同，為求增加汽
    （機）車所有人收受車籍資料相關文件之便利性，遂增設「
    公路監理業務通信地址申請書」，以供汽（機）車所有人申
    請，且此項通信地址係加註在公路監理機關之電腦資料檔中
    ，而非改變行車執照上之戶籍地址，公路監理機關在寄送車
    籍資料相關文件時，可優先寄送汽（機）車所有人之通信地
    址，惟若有無法送達之情事，公路監理機關仍會就行車執照
    上之戶籍地址再次寄送。是上訴人既不願意變更其戶籍地址
    ，又認為交通違規案件之通知，以戶籍地作為通知地址，會
    造成其諸多不便，自可向戶籍地所在之公路監理機關填具「
    公路監理業務通信地址申請書」，則公路監理機關自會以其
    所填寫之居所地做為優先通知之處所，自不生上訴人所生之
    疑慮等語為由，乃將訴願決定及原處分均予維持，駁回上訴
    人之訴。對於上訴人於原審之起訴主張即其上訴意旨，均已
    於判決中詳述理由予以指駁，而究竟原判決違背何項法令、
    不適用法規或如何適用不當，上訴人並未具體指明其情事，
    僅重複其於原審之主張，依首開規定及說明，其上訴為不合
    法，應予駁回。
四、依行政訴訟法第249條第1項前段、第104條、民事訴訟法第
    95條、第78條，裁定如主文。
中    華    民    國    94    年    5     月   26     日
                  第五庭審判長法  官　趙　永　康
                              法  官　鄭　淑　貞
                              法  官　黃　淑　玲
                              法  官　侯　東　昇
                              法  官  林  文  舟
以  上  正  本  證  明  與  原  本  無  異
中    華    民    國    94    年    5    月    27     日
　　　　　　　　　　　　　　　書記官　彭　秀　玲
